【裁判字號】    97,上易,259
【裁判日期】    970521
【裁判案由】    給付管理費等
【裁判全文】
臺灣高等法院民事判決                 97年度上易字第259號
    上  訴  人  乙○○
                丙○○
    共      同
    訴訟代理人  丁○○
    被  上訴人  九龍聯合大廈管理委員會
    法定代理人  甲○○
上列當事人間請求給付管理費等事件，上訴人對於中華民國97年
2月 15日臺灣台北地方法院96年度訴字第3331號原審案號第一審
判決提起上訴，本院於97年5月7日言詞辯論終結，判決如下：
    主  文
上訴駁回。
第二審訴訟費用由上訴人負擔。
    事實及理由
一、被上訴人主張：上訴人乙○○於87年8 月間經拍賣買受門牌
    臺北市○○○路○段5號10樓之4房屋，並於87年8月19日辦妥
    不動產移轉登記迄今，均未繳納管理費；另系爭大樓因九二
    一地震予以修繕，住戶按每坪應分攤150元計算修繕費， 上
    訴人乙○○應分攤4,950元； 又每年發給管理員年終獎金，
    除95年及96年每戶分攤2,970元外，餘每年每戶分攤1千元，
    總計上訴人乙○○積欠應分攤管理費、修繕費及管理員年終
    獎金為282,715元。另上訴人丙○○為門牌臺北市○○○路○
    段5號10樓之5房屋之所有權人，自79年9月起至96年2月14日
    將上開房屋移轉予他人止，均未繳納管理費；另積欠九二一
    地震修繕費4,950元及每年發給管理員之年終獎金， 總計上
    訴人丙○○積欠應分攤管理費、修繕費及管理員年終獎金為
    466,605元。 在原審聲明：(一)上訴人乙○○應給付被上訴人
    282,715元及自原判決附表一所示之日起算之法定利息。 (二)
    上訴人丙○○應給付被上訴人466,605元 及自原判決附表二
    所示之日起算之法定利息。
    原審為被上訴人一部有理由，一部無理由之判決：上訴人乙
    ○○應給付被上訴人181,530元 及自原判決附表三所示利息
    起算日起算之法定利息；上訴人丙○○應給付被上訴人162,
    225元 及自原判決附表四所示利息起算日起算之法定利息；
    被上訴人其餘之訴駁回，並依職權宣告假執行。
    被上訴人對原審判決駁回部分並未聲明不服，在本審聲明：
    上訴駁回。
二、上訴人對於原審判決應給付之金額本息均未爭執，惟以：訴
    外人劉台安於73年間因大樓住戶陳盛強在頂樓加蓋違建，委
    任律師對陳盛強提起毀損之刑事訴訟；嗣陳盛強將其房屋移
    轉予訴外人劉莉莉，79年間訴外人賈秀珍委任律師對劉莉莉
    提起排除侵害之民事訴訟，勝訴後並聲請強制執行；83年間
    ，上訴人丙○○對李憲三及黃麗月提出竊佔之刑事告訴，88
    年間李憲三對賈秀珍提出排除侵害之再審事件，賈秀珍亦獲
    勝訴。上開訴訟均係維護九龍聯合大廈之結構安全及為全體
    住戶之權益，本屬管理委員會之職權，因其不盡職守，始由
    劉台安、賈秀珍及上訴人丙○○等人代位訴訟，其中律師費
    90萬元由劉台安支出，係為全體住戶之權益所支付，而全體
    住戶繳交之管理費既由被上訴人所支配管理，則被上訴人應
    償還劉台安代為墊支之90萬元律師費，劉台安已將上開90萬
    元債權讓與上訴人，上訴人爰以上開債權與積欠被上訴人之
    管理費債務主張抵銷等語抗辯。聲明：(一)原判決對上訴人不
    利之部分廢棄。(二)上開廢棄部分，被上訴人在第一審之訴駁
    回。
三、兩造不爭執之事實：
    上訴人乙○○為賈秀珍之子，於87 年8月19日經拍賣取得原
    為賈秀珍所有之門牌臺北市大安區○○○路○段5號10樓之4
    建物房屋， 迄今從未繳納管理費、921地震修繕款及管理員
    年終獎金分攤款； 另上訴人丙○○為臺北市○○○路○段5
    號10樓之5建物之所有權人，自79年9月起未曾繳納管理費、
    921地震修繕款及管理員年終獎金分攤款，其後於96年2月間
    將上開房屋移轉予訴外人溓昇科技事業股份有限公司；上開
    2戶屬於九龍聯合大廈之區分所有建物， 有土地登記異動索
    引、建物登記簿謄本可按（原審調字卷第7、9、15頁）。
四、本件重要爭點在於：上訴人之抵銷抗辯有無理由？
  (一)按二人互負債務，而其給付種類相同，並均屆清償期者，各
    得以其債務，與他方之債務，互為抵銷，民法第334條第1項
    本文著有規定。是債務之抵銷，以雙方當事人互負債務為必
    須具備之要件，若一方並未對他方負有債務，即無抵銷可言
    。故得供債務人抵銷之債權，須為對於自己債權人之債權，
    而不得以對於他人之債權，對於債權人為抵銷，最高法院18
    年上字第1709號、49年台上字第125號判例可供參照。
  (二)上訴人辯稱：劉台安、賈秀珍及上訴人丙○○等人，前於73
    年、79年、83年、88年間，分別對12樓頂平台搭蓋違建之住
    戶陳盛強、李憲三、劉莉莉、黃麗月等人提起民事排除侵害
    訴訟或刑事竊占之告訴，該等訴訟本為管理委員會之職責，
    因其不盡職守，始由渠等提起訴訟，而上開訴訟之律師費90
    萬元由劉台安支出，劉台安將該債權讓與上訴人云云，並提
    出律師出具收費之證明書、各該判決書、不起訴處分書及債
    權讓與契約書為憑（原審卷第185-203、245頁）。經查：
    1.系爭大廈於上開年間，確有12樓樓頂平台之共有部分遭住
      戶搭蓋違建，侵害共有人權益之情事，惟細繹上訴人提出
      之民刑事判決及不起訴處分書，可知：劉台安、賈秀珍及
      上訴人劉蓉芳均係以自己為系爭九龍聯合大廈之區分所有
      人（共有人）之一地位提起民事排除侵害及刑事竊占之訴
      訟，即渠等均係本於民法第821條但書規定， 為共有人全
      體利益為回復系爭大廈樓頂平台共有部分之請求，並無任
      何為被上訴人代位提起訴訟之意，則上訴人主張因被上訴
      人怠於行使權益而代位提起訴訟一節，已乏實證。
    2.又劉台安為上開各訴訟支出律師費，縱認各該訴訟之當時
      系爭大廈全體區分所有權人（共有人）因而受有利益，則
      應負支出律師費之債務人乃各該訴訟當時之全體區分所有
      權人，並非被上訴人。被上訴人既未受到各該訴訟當時區
      分所有權人會議之授權處理或支付此部分費用，則上訴人
      無從以其受讓劉台安對各該訴訟當時之全體區分所有權人
      之債權，據以與上訴人應繳納管理費予被上訴人之債務主
      張抵銷。
  (三)綜上所述，被上訴人請求上訴人乙○○給付管理費、修繕費
    及管理員年終獎金282,715元 及自原判決附表三所示之法定
    利息；請求上訴人丙○○元給付管理費、修繕費及管理員年
    終獎金162,225元及如原判決附表四所示之法定利息， 為有
    理由，應予准許。上訴人所為抵銷之抗辯，尚非正當。原審
    為上開結論之判決，並無不合。上訴意旨指摘原判決不當，
    求予廢棄改判，為無理由，應予駁回。
五、據上論結：本件上訴為無理由，依民事訴訟法第449條第1項
    、第78條、第85條第1項本文，判決如主文。
中    華    民    國    97    年    5    月     21    日
                    民事第一庭
                        審判長法  官  張耀彩
                              法  官  盧彥如
                              法  官  林金吾
正本係照原本作成。
不得上訴。
中    華    民    國    97    年    5     月    21    日
                              書記官  張淑芳


司法院資訊處製作；財團法人民間司法改革基金會備份。
